【裁判字號】    95,台上,2559
【裁判日期】    951116
【裁判案由】    損害賠償
【裁判全文】
最高法院民事判決            九十五年度台上字第二五五九號
上  訴  人  甲○○
訴訟代理人  郭百祿律師
被 上訴 人  乙○○
訴訟代理人  陳淑貞律師
複 代理 人  陳淑蕙律師
被 上訴 人  丙○○
上列當事人間請求損害賠償事件，上訴人對於中華民國九十五年
一月十日台灣高等法院第二審判決（九十四年度上字第六六九號
），提起上訴，本院判決如下：
    主  文
上訴駁回。
第三審訴訟費用由上訴人負擔。
    理  由
本件上訴人主張：被上訴人乙○○於民國八十七年十月二日晚上
七時許，駕駛舢舨遭不詳名號之白色船撞擊落海，適有伊駕駛海
釣船搭載釣客返回台北縣瑞芳鎮深澳漁港途中將之救起。詎乙○
○意圖使伊受刑事訴追，竟於同年月六日、二十一日向台北縣政
府警察局瑞芳分局（下稱瑞芳分局）誣指伊駕駛海釣船撞擊其所
駕舢舨，致其落海受車葉絞傷而對伊提出業務過失致重傷害罪之
告訴。被上訴人丙○○於八十八年六月二十一日台灣基隆地方法
院（下稱基隆地院）審理伊上揭刑事案件時，到庭具結而虛偽證
述伊駕船撞擊乙○○之舢舨等語。伊被訴業務過失致重傷害案件
，業經判決無罪確定，被上訴人所涉誣告、偽證罪嫌，亦經判處
罪刑確定在案。伊因被上訴人之誣告、偽證，歷經審判，為街坊
鄰居指指點點，所受屈辱難以言喻，名譽損害頗大等情。爰依民
法第一百八十四條第一項、第一百九十五條第一項規定，求為命
被上訴人各給付新台幣（下同）一百萬元，及均加給法定遲延利
息之判決。
被上訴人乙○○則以：上訴人雖因伊向瑞芳分局提出業務過失致
重傷害罪之告訴而經判決無罪確定，惟伊確於上列時地受海釣船
撞擊，自舢舨落海為船舶機械絞傷成殘，伊就當時主觀認知之事
實、確信之證據提出告訴，為憲法賦予人民之訴訟權，並無誣告
之故意。且伊於八十七年十月間即向瑞芳分局提出告訴，距上訴
人提起本件訴訟，已逾二年之時效期間，伊得主張時效消滅等語
，資為抗辯。被上訴人丙○○則以：上訴人所涉前揭刑事案件，
伊以所見所聞客觀據實為具結之證述，即使所為證言與其他證人
所為證言、鑑定報告結論及現場履勘有所不符，仍應由法院就卷
證資料綜合全辯論意旨為有罪、無罪之論斷，伊所為證言，尚難
認足以影響刑事判決。且伊具結證述距上訴人提起本件訴訟，業
逾二年之時效期間，上訴人之損害賠償請求權已罹於時效而消滅
等語，資為抗辯。
原審以：上訴人主張之事實，業經提出基隆地院九十三年度訴字
第七一號及台灣高等法院八十九年度上易字第七九五號、九十三
年度上訴字第二三五九號刑事判決各一份為證。被上訴人雖否認
有誣告、偽證之故意或過失，惟彼等既因誣告、偽證分別遭判處
罪刑確定在案，再斟酌被上訴人對於上訴人主張之其餘事實亦不
加爭執等情，足認上訴人之上開主張為真，殊足採信。按因侵權
行為所生之損害賠償請求權，自請求權人知有損害及賠償義務人
時起，二年間不行使而消滅。自有侵權行為時起，逾十年者亦同
。民法第一百九十七條第一項定有明文。又關於侵權行為損害賠
償請求權之消滅時效，應以請求權人實際知悉損害及賠償義務人
時起算，非以知悉賠償義務人因侵權行為所構成之犯罪行為經檢
察官起訴，或法院判決有罪為準。本件乙○○於八十七年十月六
日及二十一日向瑞芳分局指訴上訴人涉有業務過失致重傷害罪嫌
，經檢察官提起公訴，丙○○於八十八年六月二十一日基隆地院
審理時，到庭具結而為虛偽證述，上訴人對於被上訴人所涉誣告
、偽證之罪嫌，侵害其名譽致受損害之事實，此時應均已知悉其
損害及賠償義務人，竟遲至九十三年三月十一日始於被上訴人所
涉誣告、偽證罪之刑事訴訟程序，對於被上訴人提起附帶民事訴
訟，依上說明，其損害賠償請求權已逾二年間不行使而消滅。是
被上訴人抗辯上訴人之損害賠償請求權已罹於時效而消滅，應可
採信。從而上訴人本於民法第一百八十四條第一項、第一百九十
五條第一項規定，請求被上訴人各賠償一百萬元本息，即不應准
許。因而將第一審所為命乙○○給付上訴人二十萬元本息、命丙
○○給付上訴人十五萬元本息部分之判決廢棄，改判駁回上訴人
該部分之訴，並維持第一審所為上訴人敗訴部分之判決，駁回其
上訴，經核於法洵無違誤。上訴論旨，徒就原審取捨證據、認定
事實之職權行使，指摘原判決不當，聲明廢棄，為無理由。
據上論結，本件上訴為無理由。依民事訴訟法第四百八十一條、
第四百四十九條第一項、第七十八條，判決如主文。
中    華    民    國  九十五  年   十一   月   十六   日
                      最高法院民事第七庭
                          審判長法官  劉  延  村
                                法官  劉  福  來
                                法官  黃  秀  得
                                法官  吳  謀  焰
                                法官  李  寶  堂
      本件正本證明與原本無異
                                      書  記  官
中    華    民    國  九十五  年   十一   月  二十七  日
                                                Ａ


司法院資訊處製作；財團法人民間司法改革基金會備份。
